臺灣臺南地方法院臺南簡易庭民事判決
                                   109年度南小字第2432號
原      告  第一產物保險股份有限公司

法定代理人  李正漢  
訴訟代理人  王治鑑  
被      告  黃羚壹  

上列當事人間請求侵權行為損害賠償事件，經本院於民國110年1
月26日言詞辯論終結，判決如下：
    主  文
一、被告應給付原告新臺幣1萬2671元，及自民國109年11月27日
    起至清償日止，按週年利率百分之5計算之利息。
二、原告其餘之訴駁回。
三、訴訟費用新臺幣1000元由被告負擔其中新臺幣500元，餘由
    原告負擔。
四、本判決原告勝訴部分得假執行。但被告如以新臺幣1萬2671
    元為原告預供擔保後，得免為假執行。
    事實及理由
一、本件被告未於言詞辯論期日到場，核無民事訴訟法第386條
    各款所列情形，爰依原告之聲請，由其一造辯論而為判決。
二、原告起訴主張：伊承保訴外人（即被保險人）黃雅雯所有、
    車牌號碼000-0000號自用小客車（下稱系爭車輛）之車體損
    失險，該車於民國108年3月26日下午5時許，由黃雅雯駕駛
    沿臺南市東區東榮街由南往北行經東榮街與新樓街口（該行
    向為閃光黃燈），適被告駕駛車牌號碼000-000號普通重型
    機車沿新樓街由西往東行經該路口（該行向為閃光紅燈），
    因被告未讓幹道車輛先行，兩車發生碰撞，致系爭車輛車體
    受損（下稱系爭車禍），經送修後，伊已依保險契約賠付修
    車費用新臺幣（下同）2萬4415元（含鈑金拆裝6930元、塗
    裝1萬4734元、材料2751元），而依保險法第53條規定取得
    被保險人對被告之請求權。依民法第184條第1項前段、第19
    1條之2規定，請求被告負損害賠償責任等語。並聲明：被告
    應給付原告2萬4415元，及自起訴狀繕本送達被告之翌日起
    至清償日止，按週年利率百分之5計算之利息。被告未於言
    詞辯論期日到場，亦未提出書狀作何聲明或陳述。
三、本院得心證之理由：
  ㈠原告主張前開事實，業據其提出與其所述相符之汽車保險計
    算書、統一發票、道路交通事故當事人登記聯單、事故現場
    圖、行車執照、估價單、車損照片等件為據（調字卷第11-2
    7頁），核與臺南市政府警察局第一分局109年10月28日南市
    警一交字第1090548319號函及所附系爭車禍相關資料相符（
    見調字卷第45-76頁）。被告未於言詞辯論期日到場，亦未
    提出任何書狀作何聲明或陳述，依民事訴訟法第436條第2項
    準用第280條第3項再準用第1項之規定，視同自認。則本院
    依上開調查證據之結果，堪信原告主張為真實。
  ㈡按因故意或過失，不法侵害他人之權利者，負損害賠償責任
    。故意以背於善良風俗之方法，加損害於他人者亦同。汽車
    、機車或其他非依軌道行駛之動力車輛，在使用中加損害於
    他人者，駕駛人應賠償因此所生之損害。又不法毀損他人之
    物者，被害人得請求賠償其物因毀損所減少之價額。被保險
    人因保險人應負保險責任之損失發生，而對於第三人有損失
    賠償請求權者，保險人得於給付賠償金額後，代位行使被保
    險人對於第三人之請求權；但其所請求之數額，以不逾賠償
    金額為限。民法第184條、第191條之2前段及第196條、保險
    法第53條第1項分別定有明文。查原告承保之系爭車輛既因
    被告之過失駕駛行為而受有損害，被告自應負侵權行為責任
    。又原告已依保險契約給付保險金，是原告主張代位被保險
    人為本件侵權行為損害賠償之請求，核屬有據。
  ㈢又按負損害賠償責任者，除法律另有規定或契約另有訂定外
    ，應回復他方損害發生前之原狀。因回復原狀而應給付金錢
    者，自損害發生時起，加給利息。第1項情形，債權人得請
    求支付回復原狀所必要之費用，以代回復原狀。損害賠償，
    除法律另有規定或契約另有訂定外，應以填補債權人所受損
    害及所失利益為限，第213條及第216條第1項分別定有明文
    。而物被毀損時，被害人除得依民法第196條請求賠償外，
    並不排除民法第213條至第215條之適用。依民法第196條請
    求賠償物被毀損所減少之價額，得以修復費用為估定之標準
    ，但以必要者為限（例如：修理材料以新品換舊品，應予折
    舊）。是損害賠償之基本原則，一方面在於填補被害人之損
    害，一方面亦同時禁止被害人因而得利，則物被毀損時，因
    回復原狀得請求之必要費用，雖得以修復費用為估定之標準
    ，惟修理材料以新品換舊品，仍應予折舊，汽車關於更新零
    件部分之請求，自應扣除按汽車使用年限計算折舊後之費用
    。查原告承保之系爭車輛係於106年2月出廠，有原告提出行
    車執照在卷足憑（調字卷第19頁），距系爭車禍發生日108
    年3月26日即已2年2個月，原告雖提出全部修復費用單據為
    證，然系爭車輛修理係以全新零件更換破損之零件，故原告
    以修理費為損害賠償之依據時，應將零件折舊部分予以扣除
    ，經核其主張修復之項目及金額，其中塗裝1萬4734元、材
    料2751元，合計1萬7485元，依行政院財政部所頒固定資產
    耐用年數表及固定資產折舊率表之規定，小客車之耐用年數
    為5年，並參酌營利事業所得稅查核準則第95條第6項規定，
    固定資產提列折舊採用平均法或定率遞減法者，以1年為計
    算單位，其使用未滿1年者，按實際使用之月數相當於全年
    之比例計算之，不滿1月者，以1月計。是本件採用平均法將
    系爭車輛修理烤漆及材料費用扣除折舊後金額為1萬1171元
    【計算式：殘價＝取得成本÷（耐用年數＋1），即1萬7485元÷
    （5年＋1）＝2914元（元以下4捨5入，下同）；折舊額＝（取
    得成本－殘價）÷耐用年限×年數，即（1萬7485元－2914元）÷
    5年×（2年＋2月/12月）＝6314元；折舊後價值：1萬7485元－6
    314元＝1萬1171元】，加計鈑金拆裝6930元，則本件修復費
    用於扣除折舊後之金額合計為1萬8101元。
  ㈣再按損害之發生或擴大，被害人與有過失者，法院得減輕賠
    償金額，或免除之，民法第217條第1項定有明文。又汽車行
    駛時，駕駛人應注意車前狀況，並隨時採取必要之安全措施
    ，道路交通安全規則第94條第3項定有明文。查系爭車禍雖
    係肇因於被告駕駛車輛行經路口未讓幹道車輛先行，為肇事
    主因，然黃雅雯駕駛系爭車輛亦未注意車前狀況，為肇事次
    因等情，有臺南市政府警察局第一分局109年10月28日南市
    警一交字第1090548319號函所附A2類道路交通事故調查報告
    表在卷可稽（調字卷第51-53頁），原告既依保險契約代位
    行使被保險人對被告損害賠償請求權，自應承擔駕駛人之過
    失。本院審酌本件車禍肇責情節，原告亦不爭執自負3成過
    失責任，則被告之損害賠償責任，應依比例酌減，原告得請
    求被告賠償數額，核計為1萬2671元【計算式：1萬8101元×7
    0％≒1萬2671元，元以下4捨5入】。逾此範圍之請求，即無理
    由。
四、綜上所述，原告本於侵權行為及保險代位之法律關係，請求
    被告給付1萬2671元，及自起訴狀繕本送達被告翌日即109年
    11月27日起至清償日止，按週年利率百分之5計算之利息，
    為有理由，應予准許；逾此範圍之請求，則無理由，應予駁
    回。本判決原告勝訴部分係就民事訴訟法第427條第1項所定
    訴訟適用簡易程序所為被告敗訴之判決，依同法第389條第1
    項第3款之規定，應依職權宣告假執行。並依職權宣告被告
    得供相當之擔保免為假執行。
五、訴訟費用負擔之依據：民事訴訟法第79條。
中　　華　　民　　國　　110 　年　　1 　　月　　29　　日
                  臺灣臺南地方法院臺南簡易庭
                                法  官  蔡雅惠
以上正本係照原本作成。
如不服本判決，應於送達後廿日內，向本院提出上訴狀並表明上
訴理由（依民事訴訟法第四百三十六條之二十四第二項之規定，
對於小額程序之第一審判決提起上訴，非以其違背法令為理由，
不得為之），如於本判決宣示後送達前提起上訴者，應於判決送
達後廿日內補提上訴理由書（須附繕本）。如委任律師提起上訴
者，應一併繳納上訴裁判費。
中　　華　　民　　國　　110 　年　　1 　　月　　29　　日
                                書記官  黃稜鈞